臺灣嘉義地方法院民事判決　　　　　　　 96年度訴字第367號
原　　　告　甲○○
被　　　告　乙○○
上列當事人間請求侵權行為損害賠償事件，經本院刑事庭以96年
度交附民字第23號刑事附帶民事訴訟裁定移送前來，經本院於民
國96年7月17日言詞辯論終結，判決如下：
    主    文
被告應給付原告新台幣拾壹萬仟玖佰陸拾肆元。
原告其餘之訴駁回。
訴訟費用由被告負擔百分之十五，餘由原告負擔。
本判決原告勝訴部分得假執行。
    事實及理由
一、本件被告經合法通知，未於言詞辯論期日到場，核無民事訴
    訟法第386條各款所列情形，爰依原告之聲請，由其一造辯
    論而為判決。
二、原告起訴主張：被告乙○○於民國95年11月9日早上6時前之
    某時，與友人在嘉義市○○路唱將ＫＴＶ飲酒，嗣駕駛車牌
    號碼9462－LU號小客車，沿嘉義市○○路西向東方向行駛，
    欲返回嘉義市草地尾5之5號住處時，於當日早上6時35分許
    ，途經垂楊路口與仁愛路口處，本應注意行車速度，應依速
    限標誌或標線之規定，並應隨時注意車前狀況，竟未遵循紅
    燈號誌停等之規定，貿然闖越上開路口，適原告甲○○騎乘
    腳踏車，遵循綠燈號誌，沿嘉義市○○路由南往北方向行駛
    ，遭闖越紅燈之被告乙○○駕駛之小客車撞及，被告小客車
    左側前方車身與原告甲○○所騎乘腳踏車後車輪發生碰撞，
    致原告甲○○受有頭部外傷併硬腦膜下出血之傷害。爰依侵
    權行為之法律關係，請求被告賠償醫療費用（包括西醫及中
    醫）、住院期間及出院後3個月之看護費用、計程車車資、
    復健費用新台幣（下同）500,000元、5個月不能工作之損失
    及精神慰撫金500,000元，共計被告應賠償2,000,000元等語
    。並聲明：被告應給付原告2,000,000元；訴訟費用由被告
    負擔。
三、被告方面：被告未於言詞辯論期日到場，亦未提出準備書狀
    作何聲明或陳述。
四、本院之判斷：
  (一)原告主張被告乙○○於95年11月9日早上駕駛車牌號碼9462
    －LU號小客車，沿嘉義市○○路西向東方向行駛，欲返回嘉
    義市草地尾5之5號住處時，於當日早上6時35分許，途經垂
    楊路口與仁愛路口處，適原告甲○○騎乘腳踏車亦行經該處
    ，然遭被告乙○○駕駛之小客車撞及，致原告甲○○受有頭
    部外傷併硬腦膜下出血之事實，業據提出嘉義基督教醫院斷
    證明書與出院帶藥明細及注意事項為證，並經本院依職權調
    取本院96年度交訴字第9號公共危險等刑事案卷，核閱該案
    所附之現場照片、道路交通事故現場圖、道路交通事故調查
    報告表無訛，被告未於言詞辯論期日到場爭執，復未提出任
    何書狀或證據資料以供本院審酌，依上開證據，自堪信原告
    之主張為真正。是本件應審究者厥為：原告就本件車禍之發
    生，是否與有過失？原告請求被告賠償2,000,000元，是否
    有理由？茲分述如下。
  (二)參諸原告於另案刑事案件偵查中陳稱：當時伊騎腳踏車沿仁
    愛路行駛，號誌為綠燈，被告駕駛小客車沿垂楊路行駛，並
    闖越紅燈等語，然被告於偵查中則辯稱：其行駛方向的號誌
    為黃燈快要變紅燈，當時要搶黃燈才加速行駛云云。是本件
    車禍事故發生時，原告是否有遵循號誌行駛，亦即原告就本
    件車禍事故之發生，是否與有過失，即有查明之必要。本院
    依職權調取本院96年度交訴字第9號公共危險等刑事案卷，
    並參諸該案所附之道路交通事故現場圖及現場照片，可知原
    告騎乘之腳踏車倒地位置，係在垂楊路與仁愛路之交岔路口
    處，該腳踏車倒地位置距離仁愛路口處約14公尺（參道路交
    通事故現場圖所繪，內側車道3.6公尺＋外側車道3.6公尺＋
    機車優先道2.0公尺＋自行車優先道1.8公尺＋慢車道3.0公
    尺，共計14公尺），苟被告辯稱其當時行徑方向號誌係黃燈
    乙情為真，則原告當時行徑方向之號誌即應為紅燈。然本院
    參酌原告腳踏車倒地位置係在垂楊路與仁愛路之交岔路口中
    間，距離仁愛路口約14公尺，顯見原告於事故發生時，並非
    甫騎乘腳踏車進入垂楊路甚明。本院復參酌本件車禍事故發
    生當時為早上6時35分，上班上學之交通車潮已漸頻繁，而
    垂楊路為雙向六線道之道路，有刑事案卷所附之現場照片可
    稽，該道路交通繁忙，一般腳踏車駕駛人因車速緩慢，難以
    迅速通過雙向六線道之垂楊路，況原告當時已71歲，年歲已
    大且行動並非敏捷，倘謂原告騎乘腳踏車無視紅燈號誌及垂
    楊路上往來頻繁之車潮，仍逕緩慢騎乘腳踏車闖越紅燈行駛
    約14公尺，顯與常情有悖，是被告辯稱原告當時的號誌為紅
    燈，其駕駛小客車僅係搶黃燈云云，應非屬實。故原告所稱
    其遵循綠燈號誌騎乘腳踏車橫越垂楊路等語，應與實情相符
    而可採信。原告既係遵循交通號誌而行，則其就本件車禍事
    故之發生，自無過失可言，被告應就本件車禍事故之發生，
    負全部過失責任。
　(三)綜上所述，被告之過失駕駛行為既為本件車禍之肇事原因，
    而原告因本件車禍亦受有有頭部外傷併硬腦膜下出血之傷害
　　，已如前述，則原告主張其所受傷害與被告上開過失駕駛行
  　為間有相當因果關係，堪可採信。
五、按故意或過失，不法侵害他人之權利者，負損害賠償責任；
    汽車、機車或其他非依軌道行駛之動力車輛，在使用中加損
    害於他人者，駕駛人應賠償因此所生之損害；不法侵害他人
    之身體或健康者，對於被害人因此喪失或減少勞動能力或增
    加生活上之需要時，應負損害賠償責任；不法侵害他人之身
    體、健康、名譽、自由、信用、隱私、貞操，或不法侵害其
    他人格法益而情節重大者，被害人雖非財產上之損害，亦得
    請求賠償相當之金額，民法第184條第1項前段、第191條之2
    前段、第193條第1項及第195條第1項前段分別定有明文。本
　　件被告駕駛小客車，行經行車管制號誌交岔路口，違規闖越
  　紅燈，肇致本件事故，致原告受有身體之傷害，被告不法侵
    害原告之身體應負全部過失責任，既經認定，則被告對於原
    告因此所受之損害，依前揭規定，自應負賠償責任。是原告
    本於侵權行為損害賠償之法律關係，請求被告負損害賠償責
    任，即屬有據。茲就原告請求之各項損害及其數額，分別論
    述如下：
  (一)醫療費用部份：
    原告主張因本件車禍事故之發生，支出西醫醫療費用及購買
    中醫藥品之費用，惟就其購買中醫藥品部分，未能說明藥品
    名稱，亦無法提出任何收據，復無法陳報購買中醫藥品之金
    額明細，則原告就此部分既未能舉證以實其說，其請求被告
    賠償支出購買中醫藥品之費用，即屬無據。而就原告支出西
    醫醫療費用部分，經原告陳明其僅在嘉義基督教醫院就診，
    本院乃函詢該院有關原告自車禍事故迄今支出之醫療費用，
    經該院檢附醫療收據6紙，總計原告自付金額（包含診斷證
    明書）為5,036元，有該院96年7月2日 (96)嘉基醫字第0973
    號函檢附之收據6紙附卷可憑，經核各收據載明之治療項目
    及原告之傷勢，皆屬治療上之必要費用，原告此部分請求之
    醫療費用5,036元，應予准許。
  (二)看護費用部分：
    原告主張因本件車禍事故，住院期間須24小時看護，出院後
    則須由家人看護約3個月等語。本院乃向嘉義基督教醫院函
    詢原告住院期間及出院後是否須他人看護，及該院全日及半
    日看護收費標準，經該院函覆稱：原告於95年11月9日至同
    年月14日神經外科住院期間，病情主要為頭部外傷併左側硬
    腦膜下出血、左眼挫傷，其於前開住院期間須他人24小時照
    顧；又原告於95年11月15日出院後至同年12月8日再次住院
    期間，仍須他人24小時照顧；原告於95年12月9日至同年月
    19日神經內科住院期間，病情主要因頭暈及步行不穩住院，
    住院期間須他人24小時看護，惟經治療後症狀已改善，出院
    時已可走路，不需他人扶持，四肢肌力正常等情，有該院96
    年7月2日 (96)嘉基醫字第0973號函文及檢附之照顧服務員
    收費表1紙在卷可稽。基此，原告因醫療上而須他人24小時
    看護之期間，共計應為41天（95年11月9日至同年12月19日
    ），參酌嘉義基督教醫院檢附之照顧服務員收費表，其一般
    病情收費係每12小時收費1,000元，即全日24小時收費2,0
    00元，則原告須他人24小時看護，期間為41天之看護費用，
    總計應為82,000元，逾此部分之請求，即屬無據。
  (三)計程車車資部分：
    原告主張因本件車禍事故之發生，須支出往來醫院之計程車
    車資云云，惟其未能提出搭乘計程車之日期及單程金額，亦
    無法提出任何收據憑證，則原告就此部分未能舉證以實其說
    ，其請求被告賠償計程車車資費用，即無所憑。
  (四)復健費用部分：
    原告主張因本件車禍事故之發生而須持續復健，並主張被告
    應給付將來復健費用500,000元。惟本院請嘉義基督教醫院
    依原告門診及相關病歷協助研判原告於出院後是否須定期復
    健？經嘉義基督教醫院函覆稱原告於95年12月20日出院時，
    已可走路，不需他人扶持，四肢肌力正常，其病情不需復健
    等情，有該院前開函文附卷可參。是原告於95年12月20日出
    院後，依其病情既無需復健，則原告請求被告給付復健費用
    500,000元，即無可採。
　(五)不能工作之損失部分：
　1.原告主張因本件車禍事故之發生，5個月無法工作而請求不
  　能工作之損失。而原告於事故發生時，為獨資商號美文印刷
    所之負責人，工作內容為幫客人影印、裝訂、印刷，影印及
    印刷由機器作業，其負責電腦排版，設定後置入機器印刷等
    情，業據原告提出營利事業登記證為憑，並經其於本院審理
    時陳明在卷。本院審酌原告所陳之工作內容，主要為電腦排
    版及設定機器，屬於輕度勞力工作，復參酌原告所受傷勢雖
    為頭部外傷併硬腦膜下出血、左眼挫傷之傷害，但核其住院
    藥物主要係治療頭痛及暈眩症狀，且其雖因頭暈及步行不穩
    再度住院，然經診斷係因原開立之抗癲癇藥劑過量所致，經
    治療後，於95年12月20日出院時其四肢肌力已屬正常等情，
    有嘉義基督教醫院前開函文在卷可佐。因此，本院參酌被告
    工作內容屬輕度勞力工作，其再度住主要係因先前開立之抗
    癲癇藥劑過量所致，且其於95年12月20日出院後，四肢肢力
    已屬正常，應可如常工作等情，認原告不能工作之期間，應
    自事故發生當日之95年11月9日起至95年12月19日出院止，
    共計41天。
　2.又原告主張事故發生時為獨資商號美文印刷所之負責人，本
  　院乃函詢原告94年度綜合所得稅及美文印刷所94年度營利事
    業所得稅若干，經函覆結果：原告94年度個人所得總額為57
    ,112 元，美文印刷所94年度營業收入淨額為951,806元，有
    財政部臺灣省南區國稅局嘉義市分局96年6月13日南區國稅
    嘉市二字第0960031707號函文及檢附原告94年度綜合所得稅
    結算申報書及美文印刷所94年度營利事業所得稅結算申報書
    在卷足憑。惟參諸原告於94年度綜合所得稅結算申報書上雖
    記載57,112元，然亦載明美文印刷所之字樣，美文印刷所94
    年度營利事業所得稅結算申報書上，其中亦有記載全年所得
    額57,112之項目，顯見原告94年度申報之57,112元金額，應
    包含在美文印刷所支出之營業費用內，故原告94年度之收入
    ，應僅以美文印刷所94年度營業收入淨額951,806計算即可
    。則原告94年度平均每日收入應為2,608元（計算式：951,8
    06÷365＝2,608，元以下四捨五入）。
  3.綜上所述，原告不能工作41天之損失，共計應為106,928元
    （2,608×41＝106,928），逾此部分之請求，即屬無據。
  (六)精神慰撫金部分：
  　原告主張因本件車禍事故，其身體及精神上受有痛苦，本院
    審酌本件車禍事故肇因於被告未遵循號誌闖越紅燈所致，被
    告應負全部過失責任，而原告因本件車禍事故受有頭部外傷
    併硬腦膜下出血及左眼挫傷之傷害，無端受殃，身體及精神
    上皆受有痛苦，參諸原告於事故時為美文印刷所之負責人，
    94年度營業收入淨額為951,806元，復經本院調閱兩造之稅
    務電子閘門財產所得調件明細表記載，原告名下有2筆建物
    及1筆土地，並以500,000元投資美文印刷所，被告名下則無
    任何財產，本院審酌兩造上開經濟能力、身分、地位，及原
    告所受痛苦等一切情狀，認原告請求被告賠償其精神慰撫金
    120,000元為適當，應予准許，逾此部分之請求，則為無理
    由，應予駁回。
四、綜上所述，原告得請求被告賠償之金額，總計為313,964元
    （計算式：5,036＋82,000＋106,928＋120,000＝313,964）
    。則原告依侵權行為之法律關係，請求被告賠償313,964元
    ，為有理由，應予准許，逾此範圍之請求，為無理由，應予
    駁回。又本判決原告勝訴部分未逾500,000元，依民事訴訟
　　法第389條第1項第5款規定，爰依職權宣告假執行。
五、據上論結，本件原告之訴為一部有理由，一部無理由，依民
    事訴訟法385條第1項、第79條、第389條第1項第5款，判決
    如主文。
中　　華　　民　　國　　96　　年　　 7　　月　　31　　日
                  民事第二庭  法　官　林中如
以上正本係照原本作成。
如對本判決上訴須於判決送達後20日內向本院提出上訴狀。
中　　華　　民　　國　　96　　年　　 7　　月　　31　　日
                              書記官　陳湘蓉
